【裁判字號】    98,訴,884
【裁判日期】    980731
【裁判案由】    遷出土地
【裁判全文】
臺灣高雄地方法院民事判決               98年度訴字第884號
原      告  乙○○
被      告  丙○○
被      告  甲○○
當事人間請遷出土地事件，本院裁定如下：
  主  文
原告之訴駁回。
訴訟費用由原告負擔。
  事實與理由
一、本件原告主張：坐落高雄市○鎮區○○段371-1 地號土地（
    下稱系爭土地）原為訴外人林枝所有，嗣林枝死亡後系爭土
    地已辦理繼承登記為伊及訴外人林純瑛分別共有，詎被告無
    合法使用系爭土地之權源，即占用系爭土地上之違法5 層樓
    房（門牌號碼為高雄市二聖一巷42號，下稱系爭建物）居住
    使用，被告丙○○占用之樓層為3 樓，被告甲○○占用之樓
    層為2 樓，惟系爭建物並未取得使用執照，亦未經保存登記
    ，且被告2 人又非系爭建物之起造人，顯係無權占用系爭土
    地，爰本於民法第767 條之法律關係，提起本訴。並聲明請
    求：（一）被告丙○○應自門牌號碼為高雄市二聖一巷42號
    3 樓之建物遷出。（二）被告甲○○應自門牌號碼為高雄市
    二聖一巷42號2 樓之建物遷出。
二、被告則以：系爭建物乃係原告之父林枝與訴外人蔡明宗、丁○○訂定合建契約所建築，並由丁○○實際出資興建，是丁○○為系爭建物之原始起造人，而系爭建物2 、3 樓乃係伊
    等分別向丁○○所購買，並非無權占用，原告請求伊等遷出
    系爭建物，並無理由等語，資為抗辯。並聲明：原告之訴駁
    回，如受不利判決，願供擔保免為假執行。
三、兩造不爭執事項：
（一）、原告為訴外人林枝之繼承人之一，系爭土地原為林枝所
        有，嗣林枝死亡後，系爭土地於92年1 月15日辦理繼承
        登記為原告及訴外人林純瑛分別共有，權利範圍各為
        8291/1 0000 、1709/10000，有系爭土地之土地登記謄
        本在卷可稽。
（二）、系爭建物為未保存登記建物，原始起造人為丁○○，系
        爭建物3 樓為被告丙○○向丁○○購買，目前由其占有
        使用中，系爭建物2 樓由訴外人陳吳麗珠向丁○○購買
        ，目前由被告甲○○占有使用中。
四、按起訴違背第三十一條之一第二項、第二百五十三條、第二
    百六十三條第二項之規定，或其訴訟標的為確定判決之效力
    所及者，法院應以裁定駁回。又除別有規定外，確定之終局
    判決就經裁判之訴訟標的，有既判力。確定判決，除當事人
    外，對於訴訟繫屬後為當事人之繼受人者，及為當事人或其
    繼受人占有請求之標的物者，亦有效力。民事訴訟法第249
    條第1項第7款、第400條第1項、第401條第1項定有明文。
五、本件原告之父林枝前於82年間即曾以被告丙○○、及被告之
    妹妹陳吳麗朱無正當權源而占有原告所有之前揭系爭土地，
    而依無權占有之法律關係求為命其2 人分別自前揭系爭建物
    二、三樓之判決，而遭法院以系爭地上之五層樓房，係由丁○○經原告之父林枝同意而在系爭土地上出資建造，在第1
    次建物登記之前，其所有權即屬於丁○○，丙○○、陳吳麗
    朱分向丁○○購買上開第二、三層樓房屋居住自非無權佔有
    ，林枝以無權佔有訴請彼等二人自所購房屋遷出，亦屬無理
    由為由，判決林枝敗訴確定，有台灣高雄地方法院82年11月
    10日82訴字第870 號判決及台灣高等法院高雄分院83年3 月
    21日83上字第59號判決書各乙份在卷可稽，並經本院調閱該
    案卷宗查明屬實。
六、本件原告乙○○為前案原告林枝之繼承人，為原告所自承，
    並有土地登記簿謄本所載於91年3 月20日因分割繼承而取得
    系爭土地所有權可證，原告為前案原告林枝之繼承人概括繼
    承被繼承人之一即權利義務為民事訴訟法第400 條第1 項所
    稱訴訟繫屬後為當事人之繼受人（一般繼受人）前案之確定
    判決對之亦有效力，即原告應受前案判決既判力所拘束。前
    案原告之父林枝系以土地所有權遭侵奪為由，本於民法767
    條無權占有之法律關係訴請法院判決被告丙○○及陳吳麗朱
    自系爭二、三樓房屋遷出，與本件原告以被告二人無權佔有
    原告所有之土地，本於民法第767 條之法律關係請求被告二
    人自系爭建物二、三樓房屋遷出其訴之聲明與訴訟標的法律
    關係與訴之目的均屬一致。
七、本件被告丙○○亦為前案之被告，被告甲○○雖與前案被告
    陳吳麗朱不同，但被告甲○○自72年6 月10日即遷入系爭房
    屋設籍居住於該址迄今從未遷移，有戶籍謄本乙份在卷可證
    ，是被告甲○○稱系爭房屋系伊以其妹陳吳麗朱名義所購買
    ，應屬可採，原確定判決既認對名義買受人之陳吳麗朱所有
    物返還請求權不存在，系爭建物佔有系爭土地為有權佔有，
    則陳吳麗朱於前案顯係為甲○○而為被告，依民事訴訟法第
    401 條第2 項「對於為他人而為原告或被告者之確定判決，
    對於該他人亦有效力。」之規定，該確定判決對甲○○亦有
    效力。縱被告甲○○是事後才自陳吳麗朱處受讓系爭房屋，
    則因前案之訴訟標的為本於所有物返還請求權之物權法律關
    係而請求法院判決被告無權佔有應自系爭土地及房屋遷出，
    該權利係與物不可分離，具有對世效力與直接支配物之效力
    ，如離標的物，其權利失所依據，倘以此項對物之關係為訴
    訟標的時，民事訴訟法第401 條第1 項之繼受人，即凡受讓
    標的物之人均包括在內，（最高法院61台再186 號判例參照
    ），則被告甲○○亦為前案判決既判力效力所及，原告再對
    丙○○、甲○○起訴，有違一事不再理而重複起訴。
八、本件原告起訴違反民事訴訟法第249 條第1 項第7 款規定其
    訴不能認為合法，依上開規定所示，應予裁定駁回。
九、依民事訴訟法第249 條第1 項第7 款、第95條、第78條，裁
    定如主文。
中    華    民    國    98    年    7     月    31    日
                  民事第四庭法  官  陳樹村
正本係照原本作成。
如不服本判決，應於判決送達後20日內向本院提出上訴狀並表明
上訴理由，如於本判決宣示後送達前提起上訴者，應判決送達後
10日內補提上訴理由書（須附繕本）。
中    華    民    國    98    年    7     月    31    日
                            書記官  葉姿敏


司法院資訊處製作；財團法人民間司法改革基金會備份。
